【裁判字號】    97,訴,1621
【裁判日期】    971128
【裁判案由】    毒品危害防制條例
【裁判全文】
臺灣基隆地方法院刑事判決           97年度訴字第1621號
公  訴  人  臺灣基隆地方法院檢察署檢察官
被      告  甲○○
上列被告因毒品危害防制條例案件，經檢察官提起公訴（97年度
毒偵字第2417號），被告於準備程序中就被訴事實為有罪之陳述
，受命法官於聽取當事人之意見後，由本院合議庭裁定由受命法
官獨任以簡式審判程序判決如下：
    主    文
甲○○施用第一級毒品，累犯，處有期徒刑玖月。
    犯罪事實
一、甲○○前因施用毒品案件，先後2次經本院裁定送觀察、勒
    戒後，均認無繼續施用毒品之傾向，分別於民國88年6月29
    日、90年12月7日執行完畢出所；復於94年間，因施用毒品
    案件，經臺灣高等法院以95年度上訴字第1183號判處有期徒
    刑10月確定，後經減刑為有期徒刑5月確定，於96年7月7日
    縮刑期滿執行完畢。詎其仍未戒除毒癮，復基於施用第一級
    毒品海洛因之犯意，於97年8月10日晚間某時，在不詳處所
    ，以將第一級毒品海洛因捲入香菸中點燃吸食煙霧之方式，
    施用第一級毒品海洛因1次。嗣因其另犯施用毒品案件，經
    臺灣基隆地方法院檢察官為緩起訴處分，甲○○於緩起訴期
    間，經觀護人通知其於97年8月12日至觀護人室採尿送驗而
    查獲。
二、案經臺灣基隆地方法院檢察署觀護人室告發臺灣基隆地方法
    院檢察署檢察官偵查起訴。
    理    由
一、上開事實，業據被告甲○○於本院審理時坦承不諱，且被告
    經觀護人採集尿液送驗結果，呈嗎啡陽性反應，有臺灣基隆
    地方法院檢察署受保護人尿液檢體監管紀錄表、臺灣檢驗科
    技股份有限公司97年8月21日濫用藥物檢驗報告1紙在卷可證
    （見偵查卷第4-6頁），堪認被告上開自白確與事實相符，
    足以採信。查按毒品危害防制條例係於92年7月9日修正公布
    ，自93年1月9日起施行，其中第20條、第23條將施用毒品之
    刑事處遇程序，區分為「初犯」、「五年內再犯」、「五年
    後再犯」。依其立法理由之說明：「初犯」，經觀察、勒戒
    或強制戒治後，應為不起訴處分或不付審理之裁定；經觀察
    、勒戒或強制戒治執行完畢釋放後，「五年內再犯者」，因
    其再犯率甚高，原實施之觀察、勒戒及強制戒治既已無法收
    其實效，爰依法追訴或裁定交付審理。至於經觀察、勒戒或
    強制戒治執行完畢釋放後，「五年後再犯者」，前所實施之
    觀察、勒戒或強制戒治已足以遮斷其施用毒品之毒癮，為其
    自新及協助其斷除毒癮，仍適用「初犯」規定，先經觀察、
    勒戒或強制戒治之程序。從而依修正後之規定，僅限於「初
    犯」及「五年後再犯」二種情形，始應先經觀察、勒戒或強
    制戒治程序。倘被告於5年內已再犯，經依法追訴處罰，縱
    其第三次（或第三次以上）再度施用毒品之時間，在初犯經
    觀察、勒戒或強制戒治執行完畢釋放五年以後，已不合於「
    五年後再犯」之規定，且因已於「五年內再犯」，顯見其再
    犯率甚高，原實施觀察、勒戒或強制戒治，已無法收其實效
    ，即應依該條例第10條處罰（最高法院95年度台非字第59號
    、第65號判決意旨及最高法院95年第7次刑事庭會議決議、9
    7年度第5次刑事庭會議意旨參照）。被告有如犯罪事實欄所
    載，先後於88年6月29日、90年12月7日觀察勒戒執行完畢後
    5年內，再因施用毒品等案件，經法院判決確定等情，有臺
    灣高等法院被告前案紀錄表在卷可稽。被告既曾於「五年內
    再犯」，且經法院判處罪刑確定，竟又於97年8月10日再次
    施用第一級毒品，揆諸前揭說明，即非屬毒品危害防制條例
    第20條第3項所定「五年後再犯」之情形，故檢察官依法逕
    行起訴，於法要無不合，本件事證明確，被告犯行洵堪認定
    。
二、查海洛因係毒品危害防制條例第2條第2項第1款規定之第一
    級毒品，是被告所為，係犯同條例第10條第1項之施用第一
    級毒品罪。被告持有第一級毒品之行為，應為施用之高度行
    為所吸收，不另論罪。被告有如犯罪事實欄所示刑案之執行
    情形，此有台灣高等法院被告全國前案紀錄表在卷可按，其
    受有期徒刑之執行完畢後，5年內再犯本案有期徒刑以上之
    罪，為累犯，應依刑法第47條第1項之規定加重其刑。爰審
    酌被告前已有施用毒品前科，有上開刑案紀錄表可查，今再
    為施用，法治觀念之淡薄，然施用毒品究屬戕害自身健康之
    犯罪，被告施用毒品尚未造成他人明顯之危害，且於本院審
    理中坦承犯行，犯後態度尚稱良好，並兼衡被告犯罪之動機
    、目的、手段、生活狀況及智識程度，暨公訴人請求科以適
    當之刑等一切情狀，量處如主文所示之刑。
據上論斷，應依刑事訴訟法第273條之1第1項、第299條第1 項前
段，毒品危害防制條例第10條第1項，刑法第11條前段、第47 條
第1項，判決如主文。
本案經檢察官乙○○到庭執行職務。
中    華    民    國    97    年    11    月    28    日
                  刑事第三庭法    官  陳姵君
以上正本證明與原本無異。
如不服本判決應於收受本判決後10日內向本院提出上訴書狀，其
未敘述上訴理由者，並得於提起上訴後10日內向本院補提理由書
狀（均須按他造當事人之人數附繕本）「切勿逕送上級法院」。
中    華    民    國    97    年    11    月    28    日
                            書 記 官  鄭梅君
毒品危害防制條例第10條第1項
施用第一級毒品者，處 6 月以上 5 年以下有期徒刑。


司法院資訊處製作；財團法人民間司法改革基金會備份。
